高雄高等行政法院裁定
                                       99年度訴字第588號
原      告　蔡政璜
被      告　高雄市政府交通局
代　表　人　王國材
上列當事人間有關交通事務事件，原告提起行政訴訟，本院裁定
如下：
    主  文
本件移送至臺灣高雄地方法院。
    理  由
一、按「法人因合併而消滅者，訴訟程序在因合併而設立或合併
    後存續之法人承受其訴訟以前當然停止。」為民事訴訟法第
    169條第1項所明定。次按「訴訟程序當然停止後，依法所定
    之承受訴訟之人，於得為承受時，應即為承受之聲明。」「
    民事訴訟法第168條至第171條．．．之規定，於本節準用之
    。」分別為行政訴訟法第181條第1項及第186條所明定。又
    國家機關因裁撤或改組而不存在者，其性質與法人因合併而
    消滅者相類，故其訴訟程序應類推適用民事訴訟法第169條
    第1項規定，在承受其業務之機關承受其訴訟以前當然停止
    （最高法院89年台上字第868號判例參照）。查原告提起本
    件行政訴訟後，因原高雄市政府與高雄縣政府合併改制為高
    雄市政府，本件被告經合併改制後之被告高雄市政府交通局
    代表人具狀聲明承受訴訟，核與上開規定及判例意旨並無不
    合，應予准許。
二、次按「行政法院認其無受理訴訟權限者，應依職權以裁定將
    訴訟移送至有受理訴訟權限之管轄法院。數法院有管轄權而
    原告有指定者，移送至指定之法院。」行政訴訟法第12條之
    2第2項定有明文。又同法第2條規定：「公法上之爭議，除
    法律別有規定外，得依本法提起行政訴訟。」固明示公法上
    爭議事件，原則上均得依該法所定各種訴訟類型提起行政訴
    訟；惟性質上雖屬公法爭議事件，然因法律另有特別規定者
    ，即應依其他訴訟程序救濟，而不得依行政訴訟法提起行政
    訴訟。交通聲明異議案件，其性質本屬公法上之爭議，係因
    法律特別規定而由普通法院刑事庭處理，故當事人因誤解程
    序而向行政法院聲明異議，行政法院應依修正行政訴訟法第
　　12條之2第2項，以裁定移送至有受理訴訟權限之管轄法院。
　　次按「違反本條例之行為，由下列機關處罰之：1、第12條
    至第68條由公路主管機關處罰。」「本條例所定罰鍰之處罰
    ，受處罰人接獲違反道路交通管理事件通知單後，於15日內
    得不經裁決，逕依第92條第3項之罰鍰基準規定，向指定之
    處所繳納結案;不服舉發事實者，應於15日內，向處罰機關
    陳述意見;其不依通知所定期限前往指定處所聽候裁決，且
    未依規定期限繳納罰鍰結案或向處罰機關陳述意見者，處罰
    機關得逕行裁決之。」（民國90年1月7日修正前為「本條例
    所定罰鍰之處罰，行為人接獲違反道路交通管理事件通知單
    後，應於15日內，到達指定處所聽候裁決。但行為人認為舉
    發之事實與違規情形相符者，得不經裁決，逕依各該條款罰
    鍰最低額，自動向指定之處所繳納結案。」）「受處分人，
    不服第8條主管機關所為之處罰，得於接到裁決書之翌日起2
    0日內，向管轄地方法院聲明異議。」亦為行為時道路交通
    管理處罰條例第8條第1項第1款、第9條第1項、第87條第1項
    所明定。司法院釋字第418號解釋復謂：「．．．道路交通
    管理處罰條例第87條規定，受處分人因交通違規事件，不服
    主管機關所為之處罰，得向管轄地方法院聲明異議;不服地
    方法院對聲明異議所為之裁定，得為抗告，但不得再抗告。
    此項程序，既已給予當事人申辯及提出證據之機會，符合正
    當法律程序，與憲法第16條保障人民訴訟權之意旨尚無牴觸
    。」準此可知，有關交通違規處罰案件，受處分人如對主管
    機關所為之處罰不服，自應依前述規定向管轄地方法院（普
    通法院）聲明異議;如對異議之裁定不服，再循抗告程序尋
    求救濟。此即行政訴訟法第2條所稱「法律別有規定」之情
    形。是違反上開條例遭罰之受處分人倘有不服，尚不得提起
    訴願及行政訴訟。
三、經查，本件原告前於88年11月8日、同年月19日、89年7月22
    日、89年11月30日、91年10月20日、95年10月17日，騎乘所
    有EFU-615號機車，不讓行人先行，未戴安全帽，停車時間
    、位置、方式、車種不依規定，在禁止臨時停車處所停車，
    不遵守道路交通標線指示，使用註銷之牌照行使及駕駛執照
    逾期仍駕車，違反行為時道路交通管理處罰條例第44條第1
    項第2款、第31條第3項、第56條第1項第9款、第1款、第60
    條第2項第3款、第12條第1項第4款、第48條第1項第2款及第
    22條第1項第7款等規定，經被告以93年5月20日高市府交裁
    字第32-916270號、第32-811240號、第32-B00000000號、第
    32-BD0000000號、92年12月12日高市府交裁字第32-BH00000
    00號、96年7月3日高市交裁字第32-B00000000號及96年8月7
    日高市府交裁字第32-B00000000號裁決書，分別裁決原告罰
    鍰新台幣（下同）1,800元、500元、1,200元、10,800元與
    牌照扣繳、5,400元並記違規點數1點及扣繳駕照不等。又TW
    V-336號機車因交通違規遭被告裁罰600元，業經訴外人蔡王
    閃於99年3月5日繳交該罰款，同時並繳納該機車拖運費暨保
    管費各200元（收據單號D000000000號），原告均表不服，
    提起行政訴訟，業經本院依職權調閱本院99年度訴字第517
    號案卷宗被告答辯狀，並有本院97年度訴字第679號裁定附
    卷可稽。然揆諸前揭規定及說明，原告依法應向管轄之地方
    法院尋求救濟，行政法院對之並無審判權。原告向本院提起
　　行政訴訟，依法不合，茲依前述規定，依職權將本件訴訟移
　　送至有審判權之臺灣高雄地方法院，爰裁定如主文。
中　　華　　民　　國　　100　　年　　2　　月　　25　　日
             高雄高等行政法院第四庭
                         審判長法官　蘇　秋　津
                               法官　戴　見　草
                               法官　詹　日　賢
以上正本係照原本作成。
如不服本裁定，應於裁定送達後10日內以書狀敘明理由，經本院
向最高行政法院提出抗告（須按對造人數附具繕本）。
中　　華　　民　　國　　100　　年　　2　　月　　25　　日

　　　　　　　　　　　　　　 書記官　宋　鑠　瑾